【裁判字號】    99,訴,252
【裁判日期】    990824
【裁判案由】    營業稅
【裁判全文】
高雄高等行政法院判決
                                       99年度訴字第252號
                                 民國99年8月10日辯論終結
原      告  日丞工程企業有限公司
代  表  人  甲○○
被      告  財政部臺灣省南區國稅局
代  表  人  乙○○局長
訴訟代理人  丙○○
            丁○○
上列當事人間營業稅事件，原告不服財政部中華民國99年3月1日
台財訴字第09900039660號訴願決定，提起行政訴訟，本院判決
如下：
    主  文
原告之訴駁回。
訴訟費用由原告負擔。
    事實及理由
一、程序事項︰
    被告代表人原為邱政茂局長，嗣於本件訴訟審理中變更為乙
    ○○局長，被告以新任代表人聲明承受訴訟，核無不合，應
    予准許。
二、事實概要︰
    緣原告於民國93年7月至10月間進貨，取具非實際交易對象
    通達久有限公司（下稱通達久公司）開立之統一發票金額計
    新臺幣（下同）14,757,239元作為進項憑證申報扣抵銷項稅
    額，虛報進項稅額737,862元，經被告查獲，乃核定補徵營
    業稅額737,862元，並按所漏稅額737,862元處3倍之罰鍰計
    2,213,586元；原告不服，申請復查，嗣撤回補徵營業稅部
    分復查之申請，而罰鍰部分獲變更為1,475,724元；原告對
    罰鍰處分部分仍未甘服，提起訴願，經遭決定駁回；遂提起
    本件行政訴訟。
三、本件原告主張︰
(一)、原告確實與訴外人通達久公司有交易買賣事實：
 1、原告與訴外人通達久公司間有簽訂合約書，該公司依約提供
    商品，原告亦依約支付貨款，並由其於各期營業稅申報繳納
    ，有訴外人通達久公司之請款單及以通達久公司為受款人之
    匯款證明可稽，原告支付訴外人通達久公司貨款之票據，亦
    均已兌現，足證原告所取得之憑證均為真正交易對象所開立
    之發票。
 2、原告與訴外人通達久公司所簽訂合約書，載有營業登記統一
    編號、負責人及地址等以供核對，交易相對人係為合法設立
    之公司，且訴外人通達久公司領用統一發票多年，並非虛設
    行號。是原告既依約給付貨款，訴外人通達久公司亦依約交
    付商品，加以通達久公司領用發票多年，原告就通達久公司
    之查核責任，應無過失可言。
 3、按稅捐稽徵法第44條規定：「營利事業依法規定應給與他人
    憑證而未給與，應自他人取得憑證而未取得，或應保存憑證
    而未保存者，應就其未給與憑證、未取得憑證或未保存憑證
    ，經查明認定之總額，處百分之5罰鍰。但營利事業取得非
    實際交易對象所開立之憑證，如經查明確有進貨事實及該項
    憑證確由實際銷貨之營利事業所交付，且實際銷貨之營利事
    業已依法處罰者，免予處罰。前項處罰金額最高不得超過新
    臺幣一百萬元。」經查，原告公司確有進貨事實，僅係取得
    非交易對象之發票，原告實際應給付之金額亦較被告裁處金
    額為少，是被告此之裁罰，即有不合。
(二)、法律並無規定簽約不能委任他人為之：
 1、就交易雙方當事人簽訂契約，法律並未規定須交易相對人本
    人為之或派公司員工為之，故委任他人為之亦無不可。是訴
    外人謝信忠縱非通達久公司之股東或員工，由其代理通達久
    公司與原告簽約，尚難認有違法或與事理不合之情事。被告
    以本件交易簽約之代理人謝信忠非通達久公司之員工，即認
    通達久公司與原告間之契約可能非真，實屬率斷。
 2、再者，原告確實先與訴外人謝信忠洽談，嗣後始改與訴外人
    林仁德、周恆勤接洽，而原告與代表人甲○○之前妻羅淑芬
    及林仁德、周恆勤間之債權債務關係，與本件交易亦屬不相
    干，其雙方當事人及權利歸屬，均各有適格之當事人，要與
    本件款項無關，不得混為一談。蓋原告代表人甲○○與其前
    妻羅淑芬間存有金錢借貸關係，及原告代表人甲○○與訴外
    人林仁德、周恆勤間存有金錢借貸關係，而原告與通達久公
    司則為砂石買賣關係。是原告公司匯款於通達久公司後，通
    達久公司即交付砂石物料予原告，因訴外人林仁德、周恆勤
    、原告代表人甲○○、原告代表人甲○○之前妻羅淑芬、原
    告公司、通達久公司各別存在上開之法律關係，是通達久公
    司於收受貨款後將部分金額匯回甲○○之帳戶，有時依甲○
    ○之指示直接將部分金額匯入其前妻羅淑芬之帳戶，是與原
    告營業稅罰鍰事件屬不相干之法律關係，要與本件案件無關
    ，然被告竟予以混淆，逕認原告並無實際支付貨款予通達久
    公司，是其認定顯與最高法院29年上字第3105號、40年台上
    字第86號、30年上字第816號判例意旨有違。
(三)、通達久公司並未經法院認定係屬虛設行號：
 1、按行政罰與刑罰之構成要件雖有不同，而刑事判決與行政處
    分，亦原可各自認定事實，惟認定事實須憑證據，倘無證據
    足資認定有堪以構成行政罰或刑罰要件之事實存在，即不得
    僅以推測之詞予人處罰，則為二者所應一致，最高行政法院
    75年判字第309號判例著有明文。
 2、查被告之復查決定僅憑財政部臺灣省中區國稅局（下稱中區
    國稅局）刑事案件告發書及通達久公司遭臺灣台中地方法院
    檢察署（下稱台中地檢署）偵辦在案之文件，即認定原告與
    通達久公司為開立不實統一發票之營業人，並進而推測交易
    通達久等公司既無銷貨事實自非實際供應商，且要求原告應
    證明自己無違法事實，實牴觸前揭最高行政法院判例意旨。
 3、又被告雖認訴外人通達久公司為涉嫌虛設行號，經移送台中
    地檢署偵辦，惟該案迄今尚未起訴，通達久公司是否為虛設
    行號仍未經司法機關認定，被告以尚未經司法機關肯認之事
    項，作為核定基礎（即原告取具虛設行號之不實發票，充作
    進項憑證申報扣抵銷項稅額），實不合理。
 4、況訴外人通達久公司之進項來源，原告不可能知悉，亦無法
    律規定課予原告應查核與提供資料查核之義務，且通達久公
    司申請設立時並未違法，被告率以通達久公司遭台中地檢署
    以虛偽開立不實發票偵辦，即認訴外人通達久公司與原告間
    並無實際交易存在，實有不當。
 5、退萬步言，縱訴外人通達久公司之進貨來源確係為虛設行號
    ，亦屬該公司有無違反營業稅法之問題，與原告取得訴外人
    通達久公司開立之發票是否不實係屬二事，兩者無絕對必然
    關係。
(四)、綜上，原告確與訴外人通達久公司簽有砂石買賣合約書，訴
    外人通達久公司依約提供商品，原告亦依約支付貨款予通達
    久公司並由其於各期營業稅申報繳納，且原告與訴外人通達
    久公司所簽訂之合約書，亦載有通達久公司之營業登記統一
    編號、負責人及地址，業如前述，足使原告確信訴外人通達
    久公司為一合法設立之公司，非虛設行號。再以原告雖係與
    通達久公司簽訂砂石買賣合約書，惟實際交易對象係訴外人
    林仁德、周恆勤，是縱訴外人通達久公司係一虛設行號公司
    ，亦與原告無關等情，並聲明求為判決訴願決定及原處分（
    含復查決定）關於罰鍰處分不利原告部分均撤銷。
四、被告則以︰
(一)、查訴外人藍正雄為通達久公司登記代表人，其於93年3月至
    94年2月間，明知該公司無進貨事實，卻取得涉嫌虛設行號
    喬田興業有限公司等營業人開立之不實統一發票，申報扣抵
    銷項稅額；並於同期間虛偽開立不實統一發票，交付原告等
    營業人充當進項憑證申報扣抵銷項稅額，涉嫌幫助他人逃漏
    稅捐，經中區國稅局移送台中地檢署偵辦在案，有該局96年
    8月2日中區國稅四字第0960035575號刑事案件告發書可稽，
    合先陳明。
(二)、原告主張與訴外人通達久公司確有交易事實，並於93年7月
    30日至10月15日間，將系爭貨款15,495,100元（含稅），分
    12次匯至通達久公司台新國際商業銀行（下稱台新商銀）南
    屯分行帳戶，此與合約書所載「按月2次付款為10日及25日
    支付」之約定顯不相符。又上開匯款存入通達久公司帳戶後
    ，其中9,980,000元隨即於匯入當日或翌日匯回原告之代表
    人甲○○京城商業銀行（原台南區中小企業銀行）太保分行
    帳戶及甲○○前妻羅淑芬合作金庫銀行嘉義分行帳戶；其餘
    則於93年7月30日至10月15日間，自台新商銀嘉義分行以150
    萬元以下現金分次提領。又通達久公司設籍於台中市南屯區
    ，其設於台新商銀南屯分行之帳戶，除原告於93年7月30日
    至10月15日按系爭發票金額分12筆匯入，並均於匯款當日在
    原告營業所在地之該行嘉義分行全數以現金分筆提領或轉匯
    至原告及其代表人前妻羅淑芬帳戶外，並無其他交易之存提
    紀錄，顯示上開通達久公司銀行帳戶僅供形式匯款之用，難
    認原告有實際支付貨款予通達久公司。原告主張貨款匯入通
    達久公司帳戶後又轉匯至其代表人與前妻羅淑芬帳戶，乃林
    德仁及周恆勤償還先前向其之借款，參照最高行政法院36年
    判字第16號：「當事人主張事實須負舉證責任倘其所提出之
    證據不足為主張事實之證明自不能認其主張之事實為真實。
    」判例意旨，應由原告負舉證之責，其既未能提示渠等間有
    借貸之資金往來證明文件供核，所稱尚難採據。
(三)、原告於98年1月13日申請復查時提出印有「通達久有限公司
    經理謝信忠」之名片，主張與訴外人謝信忠交易，然於98年
    11月2日談話紀錄及98年11月18日說明書則改稱系爭交易實
    際係與訴外人林德仁、周恆勤接洽，訴願及訴訟時又主張係
    訴外人謝信忠代理通達久公司與其簽約，前後說詞不一。又
    查原告所提供之身分證號應為訴外人謝國華，而訴外人謝國
    華已於92年12月3日死亡，自不可能於系爭期間與原告簽訂
    買賣合約。
(四)、訴外人通達久公司系爭期間進貨來源均為虛設行號，異常進
    項比例達100％，應無營業事實；又查該公司系爭年度營利
    事業所得稅結算申報資料並無礦源，亦無列報各項耗竭、攤
    提及水電費支出。其既無進貨來源又無礦源，自難認有系爭
    貨物可供銷售予原告。綜上，難認原告確有向通達久公司進
    貨，此亦為原告所不爭。按有關違章漏稅案件之認定，本以
    事實為斷，對於違章之審理，得自行調查證據認定之事實，
    依確信之見解而適用法律，行政證據之目的在確保行政決定
    合法，或在揭發違反行政上義務人之違規事實，而行政證據
    程序僅須至「確鑿」即已足。如前所述，本件已就資金流程
    詳予調查並具體敘明原告系爭期間逃漏稅捐之積極作為，尚
    非僅以通達久公司經臺中地檢署偵辦在案作為認定該公司與
    原告無實際交易之唯一依據。
(五)、綜上所述，本件經查明原告無向通達久公司進貨之事實，卻
    以該公司所開立之不實發票申報扣抵銷項稅額，有中區國稅
    局刑事案件告發書、原告承諾書、說明書、談話紀錄、統一
    發票專案調檔查核清單、營業人進項交易對象彙加明細表、
    營利事業所得稅結算申報資料、台新商銀取款憑條及匯款申
    請書等可稽，違章事證明確，核有應注意能注意而不注意之
    過失，自應受行政罰。因原告未於裁罰處分核定前補繳稅款
    ，被告以行為罰與漏稅罰採擇一從重處罰，改依修正後之裁
    罰倍數，按所漏稅額737,862元處2倍罰鍰1,475,724元，並
    無違誤等語，資為抗辯，並聲明求為判決駁回原告之訴。
五、本件事實概要欄所載事實，有原告承諾書、談話紀錄、統一
    發票專案調檔查核清單、營業人進項交易對象彙加明細表、
    營利事業所得稅結算申報資料、台新商銀取款憑條及匯款申
    請書等附於原處分卷可稽，且經兩造各自陳明在卷，洵堪信
    實。兩造所爭執者厥為原告是否向通達久公司進貨？其所取
    得之通達久公司所開立之統一發票是否為實際交易對象之統
    一發票？被告以原告未取得實際交易對象之統一發票作為進
    項憑證扣抵銷項稅額予以裁罰，是否合法？經查：
(一)、按「營業人左列進項稅額，不得扣抵銷項稅額：一、購進之
    貨物或勞務未依規定取得並保存第33條所列之憑證者。」「
    營業人以進項稅額扣抵銷項稅額者，應具有載明其名稱、地
    址及統一編號之左列憑證：一、購買貨物或勞務時，所取得
    載有營業稅額之統一發票。二、有第3條第3項第1款規定視
    為銷售貨物，或同條第4項準用該條款規定視為銷售勞務者
    ，所自行開立載有營業稅額之統一發票。三、其他經財政部
    核定載有營業稅額之憑證。」「納稅義務人，有左列情形之
    一者，除追繳稅款外，按所漏稅額處1倍至10倍罰鍰，並得
    停止其營業：一、．．．五、虛報進項稅額者。」及「本法
    第51條第5款所定虛報進項稅額，包括依本法規定不得扣抵
    之進項稅額、無進貨事實及偽造憑證之進項稅額而申報退抵
    稅額者。」分別為加值型及非加值型營業稅法（下稱營業稅
    法）第19條第1項第1款、第33條、第51條第5款及同法施行
    細則第52條第1項所明定。次按「營利事業依法規定應給與
    他人憑證而未給與，應自他人取得憑證而未取得，或應保存
    憑證而未保存者，應就其未給與憑證、未取得憑證或未保存
    憑證，經查明認定之總額，處5%罰鍰。但營利事業取得非實
    際交易對象所開立之憑證，如經查明確有進貨事實及該項憑
    證確由實際銷貨之營利事業所交付，且實際銷貨之營利事業
    已依法處罰者，免以處罰。」復為裁處時稅捐稽徵法第44條
    所明定。又「營業人觸犯加值型及非加值型營業稅法（以下
    簡稱營業稅法）第51條各款，同時違反稅捐稽徵法第44條規
    定者，依本部85年4月26日台財稅第851903313號函規定，應
    擇一從重處罰。所稱擇一從重處罰，應依行政罰法第24條第
    1項規定，就具體個案，按營業稅法第51條所定就漏稅額處
    最高10倍之罰鍰金額與按稅捐稽徵法第44條所定經查明認定
    總額處5%之罰鍰金額比較，擇定從重處罰之法據，再依該法
    據及相關規定予以處罰。」亦經財政部97年6月30日台財稅
    字第09704530660號函釋在案。
(二)、本件原告實際交易對象並非通達久公司，而係訴外人林德仁
    、周恆勤，為原告所自承在卷（詳本院99年7月23日準備程
    序筆錄），並有原告出具之承諾書附於原處分卷（詳原處分
    卷第40頁）可稽，故此部分之事實應可認定。又訴外人通達
    久公司於前揭系爭期間進貨來源均為虛設行號，亦即通達久
    於該期間，並無進貨事實，僅係取得涉嫌虛設行號喬田興業
    有限公司等營業人開立之不實統一發票，申報扣抵銷項稅額
    ，其異常進項比例達100％。又該公司系爭年度營利事業所
    得稅結算申報資料並無礦源，亦無列報各項耗竭、攤提及水
    電費支出，有通達久公司資產負債表建檔及維護作業查詢在
    卷可佐（詳原處分卷第123頁），是其既無進貨事實，又無
    礦源，何有系爭貨物可供銷售予原告，故難認原告確有向通
    達久公司進貨之情事。
(三)、次依原告匯款資料觀之，原告主張其與通達久公司確有交易
    事實，並於93年7月30日至10月15日間，將系爭貨款15,495,
    100元（含稅），分12次匯至通達久公司台新商銀南屯分行
    帳戶等情，此非但與其所提合約書所載「按月2次付款為10
    日及25日支付」之約定不符，又上開匯款存入通達久公司帳
    戶後，其中9,980,000元隨即於當日或翌日匯回原告之代表
    人甲○○京城商業銀行（原台南區中小企業銀行）太保分行
    帳戶及甲○○前妻羅淑芬合作金庫銀行嘉義分行帳戶；其餘
    則於93年7月30日至10月15日間，自台新商銀嘉義分行以150
    萬元以下現金分次提領。又通達久公司設籍於台中市南屯區
    ，其設於台新商銀南屯分行之帳戶，除原告於93年7月30日
    至10月15日按系爭發票金額分12筆匯入，並均於匯款當日在
    原告營業所在地之該行嘉義分行全數以現金分筆提領或轉匯
    至原告及其代表人甲○○前妻羅淑芬帳戶外，並無其他交易
    之存提紀錄，顯示上開通達久公司銀行帳戶僅供形式匯款之
    用，難認原告有實際支付貨款予通達久公司之事實。原告雖
    主張前開匯款之所以於匯入通達久公司帳戶後又轉匯至原告
    代表人及其前妻羅淑芬帳戶，乃係林德仁及周恆勤償還先前
    向其之借款云云，惟原告對此主張，並未提出積極證據以供
    憑核，空言主張，自難憑採。
(四)、綜上所述，原告前揭主張既不可採，則被告以原告於93年7
    月至10月間進貨，取具非實際交易對象通達久公司開立之統
    一發票金額計14,757,239元作為進項憑證申報扣抵銷項稅額
    ，虛報進項稅額737,862元，除核定補徵營業稅額737,862元
    外，並依營業稅法第51條第5款、稅捐稽徵法第44條規定，
    從一重依營業稅法第51條第5款規定裁處罰鍰1,475,724元，
    並無違法；訴願決定予以維持，核無不合；原告起訴意旨求
    為均予撤銷，為無理由，應予駁回。又本件事證已明，兩造
    其餘攻擊防禦方法核與判決之結果不生影響，爰無逐論述之
    必要，併此敘明。
六、據上論結，本件原告之訴為無理由，依行政訴訟法第98條第
    1項前段，判決如主文。

中    華    民    國    99    年    8     月    24    日
             高雄高等行政法院第四庭
                         審判長法官  蘇  秋  津
                               法官  詹  日  賢
                               法官  戴  見  草
以上正本係照原本作成。
如不服本判決，應於判決送達後20日內向本院提出上訴書狀，其
未表明上訴理由者，應於提起上訴後20日內向本院提出上訴理由
書（須按對造人數附繕本）；如於本判決宣示或公告後送達前提
起上訴者，應於判決送達後20日內補提上訴理由書（須附繕本）
。未表明上訴理由者，逕以裁定駁回。
中    華    民    國    99    年    8     月    24    日

                              書記官  江  如  青

司法院資訊處製作；財團法人民間司法改革基金會備份。
